臺灣士林地方法院刑事裁定
110年度聲判字第97號
聲  請  人  楊家維
代  理  人  蔡育霖律師
            趙子澄律師
被      告  彭朝源


            林怡佳


上列聲請人因告訴被告詐欺案件，不服臺灣高等檢察署110年度
上聲議字第6599號駁回再議之處分（原不起訴處分案號：臺灣士
林地方檢察署108年度偵續字第236號），聲請交付審判，本院裁
定如下：
    主  文
聲請駁回。
    理  由
一、按告訴人不服上級法院檢察署檢察長或檢察總長認再議為無
    理由而駁回之處分者，得於接受處分書後10日內委任律師提
    出理由狀，向該管第一審法院聲請交付審判；法院認為交付
    審判之聲請不合法或無理由者，應駁回之，刑事訴訟法第25
    8條之1第1項、第258條之3第2項前段分別定有明文。查聲請
    人楊家維告訴被告彭朝源、林怡佳涉犯詐欺取財罪嫌，經臺
    灣士林地方檢察署檢察官於民國110年6月30日以108年度偵
    續字第236號為不起訴處分（下稱原不起訴處分），聲請人
    不服聲請再議，嗣經臺灣高等檢察署檢察長於110年8月12日
    以110年度上聲議字第6599號駁回再議（下稱駁回再議處分
    ），該處分書於110年8月20日送達聲請人，聲請人於同年8
    月30日委任律師向本院聲請交付審判等情，有原不起訴處分
    書、駁回再議處分書、送達證書、委任狀及聲請狀上之本院
    收狀章戳在卷可稽，本件交付審判之聲請，未逾越法定期間
    ，合先敘明。
二、聲請人之告訴意旨略以：被告林怡佳原為中信房屋福德店之
    負責人，聲請人為其客戶，聲請人因被告林怡佳介紹而認識
    凱基證券股份有限公司（下稱凱基證券）經理即被告彭朝源
    。詎被告2人意圖為自己不法之所有，共同基於詐欺取財之
    犯意聯絡，先由被告林怡佳向聲請人誆稱：其先前依被告彭
    朝源指示投資，獲利頗豐，如聲請人加入投資保證獲利，若
    因投資產生虧損，亦由被告彭朝源所屬公司負責云云，並於
    103年7月17日與聲請人、被告彭朝源相約在臺北市立聯合醫
    院陽明院區之布查花園法式料理餐廳用餐，被告彭朝源即向
    聲請人佯稱：其所經營址設臺北市○○區○○路00號11樓B室之
    澳洲資本管理公司（下稱澳洲公司）已買下香港面臨倒閉的
    國盛投資基金有限公司（香港股票代號1227，下稱國盛公司
    ），國盛公司的業務範圍包含投資醫院經營、幹細胞研究、
    醫學美容業等，如經澳洲公司將之改造，國盛公司之股價即
    將大漲，且聲請人只要投入新臺幣（下同）200萬元即可成
    為澳洲公司之VIP會員，屆時聽從其指示買賣國盛公司股票
    ，保證可獲取高額利益，如有虧損亦將由該公司全部負責，
    又如介紹他人加入該公司會員，被介紹人每投入1單位（即2
    00萬元），介紹人即可獲得8萬元獎金云云；被告林怡佳另
    向聲請人佯稱：其同為該公司會員，先前有以股價0.3元買
    進國盛公司股票，目前已上漲云云，致聲請人陷於錯誤，於
    103年7月18日開立凱基證券及中國信託商業銀行帳號000000
    000000號帳戶，並分別於同年7月21日、同年7月22日各匯入
    100萬元至上開帳戶，進而開始買賣國盛公司股票，並於國
    盛公司股價0.5元時，聽從被告彭朝源指示再度投資400萬元
    購買該股票。然國盛公司股價漲至1.4元時，被告彭朝源卻
    以國盛公司未來會有利多政策為由，阻止聲請人出售股票。
    104年4月28日，聲請人又聽從被告彭朝源指示投入200萬元
    購買香港茂宸集團控股有限公司（香港股票代號：273，前
    身為「威利國際控股有限公司」，下稱茂宸公司）股票，於
    104年8月間全球股災造成國盛公司股價持續跌停時，被告彭
    朝源又向聲請人誆稱：國盛公司正研擬護盤方案，要求聲請
    人不要於當時出售該檔股票云云，並於國盛公司股價下跌至
    0.49元時，指示聲請人要續投入200萬元買入該股股票以攤
    平成本。上開投資期間，被告彭朝源另與被告林怡佳通謀，
    以誆騙聲請人買進股票之方式，使聲請人與被告林怡佳同時
    進行相對買入、賣出股票行為，藉此獲取利益，使聲請人因
    此受有損失約1000萬元。因認被告2人均涉犯刑法第339條第
    1項之詐欺取財罪嫌。
三、本件聲請交付審判意旨略以： 
㈠、被告彭朝源在認識聲請人時，即以「澳洲公司已收購國盛公
    司」、「保證賠償損失」等不實資訊使聲請人陷於錯誤，進
    而陸續投入1200萬元購買國盛公司股票，但因國盛公司股價
    低廉且交易量小，被告彭朝源以不實消息哄抬股價，並以類
    似相對成交之方式在公開市場一賣一買，間接為自己或第三
    人獲取不法利益，造成聲請人財產上損失，已成立詐欺取財
    罪。檢察官未調查澳洲公司是否存在？國盛公司是否有被澳
    洲公司收購？澳洲公司是否有向金管會申請核准私募基金等
    節，率爾認定被告2人無詐欺之故意，實屬速斷。
㈡、檢察官未斟酌被告彭朝源與聲請人間通訊軟體LINE（下稱LIN
    E）對話記錄及錄音等證據資料及聲請人前未曾投資香港股
    票卻因被告2人話術即願意投入巨額資金購買國盛公司股票
    之動機，僅憑聲請人有投資股票經驗，應係充分評估投資風
    險始為投資，亦可自行控制帳戶，率爾認定被告2人未施用
    詐術，違反證據法則及經驗法則。
㈢、本件聲請人所獲賠償，實係由被告彭朝透過現金存款存入聲
    請人之金融帳戶，與國盛公司無關，且被告彭朝源事後佯以
    實際上無法進行交易之「巴特爾幣」作為賠償投資損失之方
    式，足見被告彭朝源自始僅係希望聲請人進行投資哄抬股價
    ，以遂行其炒作國盛公司之股價，並無任何賠償之意願，被
    告彭朝源自始即有詐欺之故意。
四、按刑事訴訟法第258條之1規定，聲請人得向法院聲請交付審
    判，揆諸其立法意旨，係法律對於「檢察官不起訴裁量權」
    制衡之一種外部監督機制，法院之職責僅在就檢察官所為不
    起訴之處分是否正確加以審查，藉以防止檢察機關濫權。是
    刑事訴訟法第258條之3第4項規定：「法院為交付審判之裁
    定時，視為案件已提起公訴。」則交付審判之裁定自以訴訟
    條件均已具備，別無應為不起訴處分之情形存在為前提。依
    此立法精神，同法第258條之3第3項規定法院審查聲請交付
    審判案件時「得為必要之調查」，其調查證據之範圍，自應
    以偵查中曾顯現之證據為限；而同法第260條對於不起訴處
    分已確定或緩起訴處分期滿未經撤銷者得再行起訴之規定，
    其立法理由說明該條所謂不起訴處分已確定者，包括「聲請
    法院交付審判復經駁回者」之情形在內，是前述「得為必要
    之調查」，其調查證據範圍，更應以偵查中曾顯現之證據為
    限，不得就聲請人新提出之證據再為調查，亦不得蒐集偵查
    卷以外之證據，否則，將與刑事訴訟法第260條之再行起訴
    規定，混淆不清，亦將使法院兼任檢察官而有回復「糾問制
    度」之虞；且法院裁定交付審判，即如同檢察官提起公訴使
    案件進入審判程序，是法院裁定交付審判之前提，必須偵查
    卷內所存證據已符合刑事訴訟法第251條第1項規定「足認被
    告有犯罪嫌疑」檢察官應提起公訴之情形，亦即該案件已經
    跨越起訴門檻，否則，法院即應依同法第258條之3第2項前
    段規定，以聲請無理由裁定駁回。
五、按犯罪事實應依證據認定之，無證據不得認定犯罪事實；不
    能證明被告犯罪者，應諭知無罪之判決，刑事訴訟法第154
    條第2項、第301條第1項定有明文，而事實之認定，應憑證
    據，如未能發現相當證據，或證據不足以證明，自不能以推
    測或擬制之方法，為裁判基礎；且認定犯罪事實，所憑之證
    據，無論直接或間接證據，其為訴訟上之證明，須於通常一
    般之人均不致有所懷疑，而得確信其為真實之程度者，始得
    據之為有罪之認定，倘其證明尚未達到此一程度，而有合理
    性懷疑之存在時，即無從為有罪之認定。又告訴人係以使被
    告受刑事訴追為目的，是其陳述是否與事實相符，仍應調查
    其他證據以資審認，即需有補強證據之存在，以增強或擔保
    告訴人陳述之證明力。　　
六、訊據被告林怡佳、彭朝源固坦承聲請人於103年7月間透過被
    告林怡佳之介紹認識被告彭朝源之事實，但堅詞否認有何共
    同詐欺取財犯行，被告林怡佳辯稱：我介紹被告彭朝源與聲
    請人認識後，即由聲請人自行與被告彭朝源聯繫，我並未向
    聲請人表示投資股票保證獲利，亦未遊說聲請人加入投資等
    語，被告彭朝源則辯稱：我只是單純推薦國盛公司股票給聲
    請人，但未保證該股票獲利或加入會員，亦未阻止聲請人賣
    出國盛公司股票；後續聲請人因投資國盛公司虧損甚多，我
    有透過國盛公司在臺秘書向國盛公司反應，國盛公司有給予
    聲請人補助等語，經查：　
㈠、聲請人於103年7月間透過被告林怡佳之介紹認識被告彭朝源
    ，並於103年8月25日至105年12月28日期間陸續透過日盛證
    券股份有限公司（下稱日盛證券）證券帳戶以複委託之方式
    在證券集中交易市場買賣香港國盛公司及茂宸公司股票（以
    下合稱本案股票）之事實，業經證人即聲請人於警詢、偵訊
    時證述明確（見臺灣士林地方檢察署108年度偵字第1583號
    卷〈下稱偵卷〉第6頁至第10頁、第153頁至第155頁），並有
    日盛證券客戶交易明細及客戶委託明細表在卷可參（見偵卷
    第48頁至第66頁、第129頁至第137頁），且為被告彭朝源、
    林怡佳所不爭執（見偵卷第14頁至第24頁），此部分事實，
    首堪認定。
㈡、聲請人雖指稱其係遭被告2人詐騙而購入本案股票，並經被告
    彭朝源阻止賣出云云，然細繹聲請人指訴遭詐騙之情節：
　1.聲請人初於警詢時指稱：103年7月間被告林怡佳藉故至我家
    中聊天，並稱只要我跟著被告彭朝源投資保證獲利，如有虧
    損亦由被告彭朝源公司負責等語；嗣於103年7月17日被告林
    怡佳約我與被告彭朝源見面，被告彭朝源稱其經營之澳洲公
    司已買下國盛公司，只要加以包裝，國盛公司股價會大漲，
    並投入200萬元即可成為其公司會員，屆時聽從其指示買賣
    國盛公司股票，保證獲利，萬一賠錢亦由其公司負責等語，
    在場被告林怡佳則遊說：其為被告彭朝源公司會員，並已購
    買國盛公司股票賺錢云云，我遂依被告彭朝源指示自股價0.
    5元起買入國盛公司股票，但國盛公司股價漲至1.4元時，被
    告彭朝源竟阻止我賣出，並於國盛公司股價跌至0.49元後再
    指示我買入，另於104年4月28日指示我投入200萬元購買茂
    宸公司股票，並要我不能賣，事後被告林怡佳聊天時不小心
    透露於該段期間把國盛公司股票出賣獲利，顯然被告2人詐
    騙我以買入股票方式私下進行交叉對作買賣獲利（即由我承
    接被告林怡佳賣出股票），致我受有財產上損失共計1000萬
    元等語（見偵卷第6頁至第10頁）。
　2.復於108年3月5日偵查時則證稱：（問：被告林怡佳以何方
    式對你詐欺？）他跟我保證虧損部分他會負責；（問：被告
    林怡佳如何憑什麼跟你保證？）被告林怡佳跟我說穩賺不賠
    ，且他仲介買賣港股有抽佣金。一檔200萬，他可以抽8萬元
    ；（問：當時被告林怡佳跟你保證的時候，有無簽立書面契
    約？）當時被告林怡佳帶我去被告彭朝源的公司，在律師的
    見證下，有簽立書面。但是我無法提供該份保證獲利之書面
    文件；（問：被告彭朝源以何方式對你詐欺？）被告彭朝源
    開立的是假公司，我在1.4元要出售國盛公司股票時，被告
    彭朝源不讓我出售，104年國盛公司股票大跌剩下0.49元，
    被告彭朝源鼓勵我買進，叫被告林怡佳賣出，由我承接被告
    林怡佳賣出部分。目前部分我無法提出獲利保證文件等語（
    見偵卷第153頁至第154頁），並具狀補充陳述：103年7月17
    日被告林怡佳約我到臺北市立聯合醫院陽明院區布查花園法
    式料理用餐，由被告彭朝源向我說明其經營澳洲公司買入國
    盛公司，依其指示買賣國盛公司股票，保證獲利；嗣於103
    年7月24日被告彭朝源再邀請我共進晚餐，並於席間給我澳
    洲公司名片，說明只要我再匯入200萬元就可以較其他會員
    優先取得買賣股票之訊息等語，我遂於103年7月22日及同月
    24日投入100萬元購買國盛公司股票等語（見偵卷第175頁至
    第177頁）。
　3.於108年10月14日偵查時則證稱：我於103年7月17日認識被
    告彭朝源，被告2人跟我保證國盛公司絕對會大漲，且虧損
    被告彭朝源會負責到底，我與被告彭朝源認識1個多月後，
    被告彭朝源給我澳洲公司名片；我認識被告彭朝源時，澳洲
    公司尚未成立，經過1週後，被告彭朝源說澳洲公司即將要
    成立，當時在找房子，他是負責人之一，過程中我沒有看過
    任何有關澳洲公司投資國盛公司之資料等語（見臺灣士林地
    方檢察署108年度偵續字第236號卷〈下稱偵續卷〉第151頁至
    第153頁）。
　4.嗣於109年5月25日、110年3月3日偵查時則證稱：被告彭朝
    源跟我說澳洲公司是國盛公司的，我投資國盛公司股票並未
    與被告2人簽訂書面契約，被告2人在「牧童咖啡廳」說投資
    國盛公司股票保證獲利時洪和仁有聽到，但沒有任何錄音及
    書面憑證；我與被告2人第1次碰面時，被告彭朝源跟我保證
    如果虧損他們會負責到底；（問：你與被告彭朝源除了上開
    全家、牧童咖啡店、慶功3次見面外，平常是如何聯繫？）
    除用LINE做文字的溝通外，也有打手機與LINE的電話等語（
    見偵續卷第202頁至第204頁、第322頁）。
　5.互核聲請人歷次指訴其遭被告2人詐騙購買國盛公司股票之
    地點（究為「聲請人住處」、「澳洲公司辦公處」、「布查
    花園法式料理餐廳」或「牧童咖啡店」）、在場人（究為「
    律師」或「洪和仁」）、是否簽立書面合約、被告2人佯稱
    負保證賠償責任對象（「被告彭朝源經營之澳洲公司」、「
    被告彭朝源」或「被告2人」）等重要情節，前後所述不一
    ，且聲請人初於警詢時指稱：被告彭朝源於103年7月17日向
    其佯稱澳洲公司已買下國盛公司，只要加以包裝後，國盛公
    司股票會大漲云云（見偵卷第7頁至第9頁），然於偵查中旋
    改稱：我於103年7月17日認識被告彭朝源時，澳洲公司尚未
    成立云云（見偵續卷第151頁），復再稱：被告彭朝源跟我
    說澳洲公司是國盛公司云云（見偵續卷第202頁），前後所
    述情節矛盾，自難盡信為真實。聲請交付審判意旨㈠雖指摘
    檢察官未予調查澳洲公司云云，然本件聲請人既無法說明被
    告2人向其施用詐術之內容、國盛公司與澳洲公司間之關係
    ，則被告彭朝源是否確以「澳洲公司」之名義對其施用詐術
    之前提事實，即屬不明，自無調查澳洲公司之必要，聲請意
    旨所指，容有誤會。
㈢、觀諸聲請人所提與被告彭朝源間於104年7月22日起至107年5
    月7日止之通訊軟體LINE對話紀錄，自始未見被告彭朝源曾
    向聲請人表示「保證獲利」、「保證賠償」、「成為會員」
    及指示聲請人買賣股票之情事，有上開對話紀錄在卷可稽（
    見偵卷第76頁至第77頁、第81頁至第107頁），且聲請人於1
    03年8月間以每股0.77元至0.81元之價格購入國盛公司股份
    合計98萬股後，旋於103年9月至同年10月、104年2月至同年
    4月之期間陸續買賣國盛公司股票，各次交易損益從「-4006
    6元」至「＋35998元」止間不等，嗣國盛公司股價於104年6
    月間上漲至每股1.14元，聲請人即於於同月10日、17日以每
    股1.02元至1.1元之價格出售國盛公司股票而獲利等情，有
    日盛證券客戶交易明細表在卷可稽（見偵卷第48頁至第65頁
    ），核與聲請人於偵查時證稱：我在國盛公司股價到1.02元
    時，有出售並獲利96萬2243元；購買國盛公司股票決定權在
    我，被告2人無法直接控制等語相符（見偵卷第154頁至第15
    5頁），益徵聲請人指訴：其遭詐騙而依被告彭朝源之指示
    購買國盛公司股票，並經被告彭朝源阻止高價賣出云云，核
    與實際交易情形不符，自難採信。
㈣、至被告彭朝源雖曾傳送「（聲請人問：怎麼辦，跌成這樣？
    ）下週出國開會 馬上會有措施先不用擔心」、「（聲請人
    問：國盛現在跌入0.129要不要緊？）這幾天我在新加坡開
    會 回去我再跟秘書追蹤」、「（聲請人問：今天國盛和民
    信金跌好慘喔！壓力好大！申請理賠是否能夠快訊一點下來
    ，好減輕我的恐慌症，凱基民信金，記得幫我一次申請）剛
    回國 有方案出來 別擔心」等訊息予聲請人，有LINE對話紀
    錄在卷可佐（見偵卷第93頁、偵續卷第51頁、第53頁），然
    上開內容僅係傳達國盛公司對股價下跌一事有應變或救市措
    施，尚無承諾賠償、保證獲利或阻止聲請人買賣股票之意，
    自不足以補強聲請人指訴之憑信性。至聲請交付審判意旨雖
    指摘檢察官未予調查被告彭朝源之入出境紀錄，以確認被告
    彭朝源所稱「下週出國」、「我在新加坡」、「剛回國」等
    訊息是否為真實，然上開訊息內容，核與投資判斷事項無關
    ，亦與國盛公司之經營無涉，聲請人亦非係因被告彭朝源人
    在國外與否而決定是否交易國盛公司股票，此部分自無調查
    之必要，聲請交付審判意旨所指前詞，自無足採。
㈤、其餘聲請交付審判意旨不足採信：
　⒈聲請交付審判意旨㈠略以：被告彭朝源以不實消息哄抬股價，
    並以類似相對成交之方式在公開市場一賣一買，間接為自己
    或第三人獲取不法利益，造成聲請人財產上損失，已成立詐
    欺取財云云，然聲請人自始均未提出被告2人在其賣出本案
    股票之同一時期，確有為相對交易之客觀事證，是其指訴上
    情，純屬主觀臆測之詞，不足為對被告2人不利之認定。
  ⒉至聲請交付審判意旨㈢雖以：聲請人所獲賠償實際係由被告彭
    朝源透過現金存款之方式，分別於107年2月7日將18萬6000
    元、同年5月2日37萬3600元存入聲請人帳戶，核與國盛公司
    無關云云，並提出聲請人所有帳號00000000000000號帳戶交
    易明細為論據（見偵卷第186頁），然觀諸上開交易明細表
    於107年2月7日現金存款18萬6000元處雖註記「彭朝源」，
    然依被告彭朝源所述：聲請人在日盛證券下單有虧損，他找
    我跟被告林怡佳幫忙，被告林怡佳說聲請人現在經濟困難，
    請我幫忙，我透過臺灣秘書跟香港高層爭取到10萬元，由臺
    灣秘書匯給我後，我再匯給聲請人等語（見偵續卷第301頁
    ），是縱使上開資金確為被告彭朝源匯入聲請人帳戶內，亦
    難據以推斷該資金來源與國盛公司完全無關，是聲請意旨所
    指上前，尚嫌速斷。況倘如聲請人所言，被告2人係以詐騙
    其買賣國盛公司股票並以相對交易而獲利，則聲請人於105
    年12月28日後即無買賣本案股票之紀錄，有日盛證券客戶交
    易明細及客戶委託明細表在卷可參（見偵卷第48頁至第66頁
    、第129頁至第137頁），被告2人於斯時起自無再透過聲請
    人獲利之可能，又何需於相隔1年餘後再支付上開55萬9600
    元取信聲請人之必要，聲請意旨僅憑交易明細註記事項，逕
    認被告彭朝源於聲請人購入國盛公司股票之初即有詐欺之故
    意及行為，自無足採。
　⒊另聲請交付審判意旨㈢雖稱：被告彭朝源曾向聲請人佯以實際
    上無法進行交易之「巴特爾幣」作為賠償投資損失之方式，
    顯見其無賠償之意願，自始即有詐欺之故意云云，經查：聲
    請人於107年1月30日透過被告彭朝源取得「大草原數字資產
    交易平台」上之巴特爾虛擬貨幣彌補其投資虧損乙節，業據
    聲請人指訴明確（見偵續卷第154頁），並有聲請人與被告
    彭朝源間LINE對話紀錄在卷可佐（見偵卷第84頁至第89頁）
    ，且為被告彭朝源所坦認並供稱：此為國盛公司提供予聲請
    人之補償等語（見偵續卷第301頁至第302頁），此部分事實
    ，固堪認定。然觀諸聲請人歷次指訴遭被告2人詐騙購買本
    案股票之情節，均未敘及被告2人曾以「巴特爾幣」佯詐其
    買賣本案股票之情事，業如前述，是縱使聲請人投資本案股
    票失利後，曾透過被告彭朝源取得不具經濟價值及流通性之
    巴爾特幣，亦與其買賣本案股票之原因無關，自難逕以推認
    聲請人買賣本案股票係受被告2人施用詐術所致，尚不足為
    對被告2人不利之認定。
七、綜上所述，本件聲請人指訴被告2人共同詐欺取財之情節，
    已有瑕疵，且無其他積極證據足以補強，是依卷存證據，尚
    不足認定被告2人涉有聲請人所指詐欺取財罪嫌，自難認本
    案已跨越起訴門檻，原不起訴處分及駁回再議處分之證據取
    捨、事實認定之理由，核無違背經驗法則、論理法則及證據
    法則之情事，聲請人聲請交付審判，顯無理由，應予駁回。
據上論斷，應依刑事訴訟法第258條之3第2項前段裁定如主文。
中　　華　　民　　國　　111 　年　　 4  　月　　29　　日
                  刑事第二庭  審判長  法  官  黃于真
                                      法  官  張兆光
                                      法  官  何松穎 
以上正本證明與原本無異。
本件不得抗告。
                                      書記官  楊哲玄
中　　華　　民　　國　　111 　年　　4 　　月　　29　　日